【裁判字號】    96,交聲更,9
【裁判日期】    970229
【裁判案由】    違反道路交通管理處罰條例聲明異議
【裁判全文】
臺灣新竹地方法院交通事件裁定         96年度交聲更字第9號
移送機關即
原處分機關  交通部公路總局新竹區監理所新竹市監理站
異  議  人
即受處分人  甲○○
上列受處分人因違反道路交通管理處罰條例，對於交通部公路總
局新竹區監理所新竹市監理站民國96年3 月19日竹監新四字第裁
51－E00000000 號違反道路交通管理事件裁決不服，聲明異議，
嗣受處分人不服本院於96年4 月30日所為之96年度交聲字第99號
裁定，提起抗告，經臺灣高等法院於96年6 月29日以96年度交抗
字第441號裁定撤銷發回更為裁定，本院裁定如下：
    主  文
原處分關於裁處甲○○罰鍰新臺幣肆萬玖仟伍佰元部分撤銷。
其餘異議駁回。
    理  由
一、異議意旨略以：受處分人即異議人甲○○（下稱異議人甲○
    ○）已因酒醉駕車之公共危險案件，經臺灣新竹地方法院檢
    察署檢察官以96年度速偵字第430 號偵查終結，爰參酌異議
    人甲○○事後坦認犯行，歷此教訓當知警惕，並參酌刑法第
    57條所列事項及公共利益之維護，令異議人甲○○向新竹市
    觀護志工協進會捐款新臺幣（下同）3 萬元整，認以緩起訴
    處分；另參酌行政罰法第26條「一罪不兩罰之規定」，異議
    人甲○○已遭公共危險案件之處罰，對於交通部公路總局新
    竹區監理所新竹市監理站（下稱新竹市監理站）竹監新四字
    第裁51－E00000000 號之裁決案件，應不得重複處罰，為此
    狀請撤銷上開裁決書之處分云云。
二、原處分意旨略以：異議人甲○○駕駛車號2690－HM號自用小
    貨車於96年2月8日晚間10時30分許在新竹市○○路頭前溪南
    端路段，為新竹市警察局第二分局員警掣開竹市警交字第E0
    0000000 號舉發違反道路交通管理事件通知單（下稱舉發通
    知單），當場舉發其違反道路交通管理處罰條例第35條第1
    項第1 款規定「酒後駕車，經酒測後酒測值0.97mg/l」，並
    交由異議人甲○○收受完成送達。嗣異議人甲○○提出異議
    ，新竹市監理站遂依據舉發之違規事實及違反道路交通管理
    處罰條例第35條第1項第1款、違反道路交通管理事件統一裁
    罰基準及處理細則第43條、第44條及第67條等規定，於96年
    3月19日掣開竹監新四字第裁51－E00000000號違反道路交通
    管理事件裁決書（下稱裁決書），認異議人甲○○於96年2
    月8 日晚間10時30分許在新竹市○○○○路段，有「一、汽
    車駕駛人酒精濃度超過規定標準《0.55》以上。」之違規行
    為，因而裁罰異議人甲○○罰鍰4萬9,500元整，吊扣駕駛執
    照12個月，施以道安講習。並於96年3 月20日送達予異議人
    甲○○（由受雇人即新資源莊管理委員會管理員代為收受）
    ，完成送達。嗣異議人甲○○不服上開裁決書處分，於96年
    3月29日提起本件聲明異議。
三、本件聲明異議有理由部分：
（一）按94年2月5日公布、95年2月5日施行之行政罰法第26條規
      定：「一行為同時觸犯刑事法律及違反行政法上義務規定
      者，依刑事法律處罰之。但其行為應處以其他種類行政罰
      或得沒入之物而未經法院宣告沒收者，亦得裁處之。前項
      行為如經不起訴處分或為無罪、免訴、不受理、不付審理
      之裁判確定者，得依違反行政法上義務規定裁處之。」，
      此即所謂一事不二罰原則。次按被告所犯為死刑、無期徒
      刑或最輕本刑3 年以上有期徒刑以外之罪，檢察官參酌刑
      法第57條所列事項及公共利益之維護，認以緩起訴為適當
      者，得定1年以上3年以下之緩起訴期間為緩起訴處分，其
      期間自緩起訴處分確定之日起算；又被告於緩起訴期間內
      ，有下列情形之一者，檢察官得依職權或依告訴人之聲請
      撤銷原處分，繼續偵查或起訴：(一)於期間內故意更犯有期
      徒刑以上刑之罪，經檢察官提起公訴者。(二)緩起訴前，因
      故意犯他罪，而在緩起訴期間內受有期徒刑以上刑之宣告
      者。(三)違背第253條之2第1 項各款之應遵守或履行事項者
      。刑事訴訟法第253條之1第1項、第253條之3第1項亦分別
      著有明文。準此，被告經檢察官為「緩起訴」處分者，於
      「緩起訴」之猶豫期間內，最後是否會遭檢察官提起公訴
      ，實際上仍懸而未定，意即「緩起訴」處分於猶豫期間內
      尚未具有實質之確定力，檢察官於期間內可對被告繼續觀
      察，此時若被告顯無反省警惕之情或根本欠缺反省警惕之
      能力，檢察官得依職權或依告訴人之聲請，將被告「緩起
      訴」處分撤銷。而行政罰法第26條明訂之「一事不二罰原
      則」，依首開條文規定，以應受行政罰之行為如經「不起
      訴處分」或為「無罪」、「免訴」、「不受理」、「不付
      審理」之裁判「確定」者，始得依違反行政法上義務規定
      裁處之，雖「緩起訴處分」確定時被告可免於刑事訴追，
      與受「不起訴處分」之效果相同，而行政罰法第26條第2
      項解釋上亦應包括「緩起訴處分」在內，但依據行政罰法
      第26條第2 項規定之立法意旨，亦必須待緩起訴處分實質
      確定時，被告才能最終地確定免於受刑事訴追，此時原處
      分機關始得為行政裁罰。換言之，在緩起訴期間內即猶豫
      期間期滿前，該緩起訴處分仍有被撤銷之可能，此時原處
      分機關若依法為行政裁決，將使受處分人有同時遭受行政
      處罰及刑事訴追之危險，而顯與行政罰法第26條規定之立
      法意旨相違背。
（二）查異議人甲○○於96年2月8日晚間10時30分許在新竹市○
      ○路頭前溪南端路段因酒後駕車，經警測試其呼氣酒精濃
      度達每公升0.97毫克，而當場舉發其有「酒後駕車」之行
      為，並經臺灣新竹地方法院檢察署檢察官於96年2 月14日
      以96年度速偵字第430號為緩起訴處分，期間為1年（期間
      自96年3月5日至97年3月4日），被告即異議人甲○○應於
      緩起訴確定後，經通知之日起1個月內支付3萬元予「新竹
      市觀護志工協進會」，嗣經臺灣高等法院檢察署於96年3
      月5 日駁回臺灣新竹地方法院檢察署檢察官再議之聲請，
      有新竹市警察局竹市警交字第E00000000 號舉發通知單、
      臺灣新竹地方法院檢察署96年度速偵字第430 號緩起訴處
      分書、臺灣高等法院檢察署96年度上職議字第2135號處分
      書、臺灣新竹地方法院檢察署檢察官執行緩起訴處分命令
      通知書及郵政跨行匯款申請書影本各1 份附卷足憑（見本
      院96年度交聲字第99號交通事件卷宗第9 、10、12頁，96
      年度交聲更字第9 號交通事件卷宗第3、4頁），異議人甲
      ○○對此亦不爭執，是異議人甲○○確於上開時、地有飲
      酒超過規定標準而仍駕駛汽車之事實，固堪認定。惟查本
      件原處分之裁決日期為96年3 月19日，而異議人甲○○前
      開緩起訴處分則於96年3月5日確定，緩起訴期間為1 年，
      故尚須至1 年後即97年3月4日，該處分無被撤銷之狀況，
      方實質確定，業已論述如上。從而，在異議人甲○○上開
      緩起訴處分尚未實質確定前，原處分機關即依據道路交通
      管理處罰條例相關規定裁處罰鍰，顯與前揭行政罰法第26
      條第2 項之規定有違，難認允當，故異議人甲○○此部分
      異議即屬有據。
四、本件聲明異議無理由部分：
    按道路交通管理處罰條例第35條第1項第1款規定，汽車駕駛
    人，駕駛汽車經測試檢定酒精濃度超過規定標準者，處新臺
    幣1萬5,000元以上6 萬元以下罰鍰，並當場移置保管該汽車
    及吊扣其駕駛執照1 年；因而肇事致人受傷者，並吊扣其駕
    駛執照2 年；致人重傷或死亡者，吊銷其駕駛執照，並不得
    再考領。次按汽車駕駛人有飲用酒類或其他類似物後其吐氣
    所含酒精濃度超過每公升0.25毫克或血液中酒精濃度超過百
    分之0.05以上者，不得駕車，道路交通安全規則第114條第2
    款亦有明定。故本件原處分另裁處異議人甲○○須吊扣駕駛
    執照12個月，施以道安講習部分，揆諸前揭說明，既屬達成
    遏止酒後駕車之不法行為，以及維護道路交通用路權人之生
    命、身體之安全法益等行政目的所必要之不利處分，縱使異
    議人甲○○因同一酒後駕車行為涉犯公共危險罪嫌而另受檢
    察官發動刑事訴追，然依行政罰法第26條第1 項但書之規定
    ，仍得裁處之，不受同條項前段「一事不二罰」原則之拘束
    。
五、綜上，原處分裁處異議人甲○○罰鍰4萬9,500元部分，核與
    行政罰法第26條第1項前段、第2項規定不符，存有可議之處
    ，故異議人甲○○此部分之異議為有理由，本院自應將原處
    分關於罰鍰4萬9,500元部分撤銷，俟上開緩起訴處分期間屆
    滿而終局確定後，再由行政機關另為適法之處分，始符行政
    罰法所定「一事不二罰」之原則；至於原處分裁處吊扣異議
    人黃宏毅駕駛執照12個月，施以道安講習部分，則與行政罰
    法第26條第1 項但書規定相符，並無違誤，從而異議人甲○
    ○此部分之聲明異議為無理由，應予駁回。
六、據上論斷，應依道路交通案件處理辦法第19條、第20條前段
    ，裁定如主文。
中    華    民    國    97    年     2    月    29    日
            臺灣新竹地方法院交通法庭
                              法  官  劉兆菊
以上正本證明與原本無異。
如不服本裁定，應於裁定送達後5日內向本院提出抗告狀。
中    華    民    國    97    年     2    月    29    日
                              書記官  蕭汝芳


司法院資訊處製作；財團法人民間司法改革基金會備份。
